臺灣板橋地方法院刑事判決　　　　　　　98年度訴字第2924號
公　訴　人　臺灣板橋地方法院檢察署檢察官
被　　　告　許堉嘉
選任辯護人　劉昌崙律師
　　　　　　陳美律師
上列被告因偽證案件，經檢察官提起公訴（97年度偵字第32307
號），本院判決如下：
    主  文
許堉嘉證人，於執行審判職務之公署審判時，於案情有重要關係
之事項，供前具結，而為虛偽陳述，處有期徒刑月。緩刑貳年
。
    事  實
一、許堉嘉係圓錩機械工業股份有限公司（下稱圓錩公司）之繪
    圖設計人員，負責機械製圖工作，其明知圓錩公司負責人林
    昆龍所交付如附表所示依鉅綸機械工業股份有限公司（下稱
    鉅綸公司）18張機械零件圖樣檔案加以修改之「剝皮打端機
    」草圖或簡圖，供其重製，且依其自身之學識與經驗尚無法
    完成系爭圖樣之規格、尺寸，竟基於偽證之犯意，於民國97
    年7 月11日，在本院95年度訴字第2592號審理林昆龍、林玟
    采、林俊男違反著作權法案件（下稱前案）中，於執行審判
    職務法官審判時，於供前具結後虛偽證稱：伊是根據林昆龍
    給伊的草圖繪製，草圖上不一定有標示尺寸，沒有標示尺寸
    的部分，伊是依據經驗得來，這是做其他工作還有在學校得
    來的經驗云云，而就林昆龍涉嫌違反著作權法案情有重要關
    係事項為虛偽證述。
二、案經鉅綸公司訴由臺北縣政府警察局（已於99年12月25日改
    制為新北市政府警察局）新莊分局報告臺灣板橋地方法院檢
    察署檢察官偵查起訴。
    理  由
一、本判決所引用認定犯罪事實之證據，檢察官、被告及辯護人
    於本院準備程序及審判期日時對於證據能力均未予爭執，且
    迄至言詞辯論終結前亦未再聲明異議，本院審酌各該證據取
    得或作成時之一切情況，並無違法、不當或不宜作為證據之
    情事，亦無證據證明係公務員違背法定程序所取得，依刑事
    訴訟法第158 條之4 反面解釋及同法第159 條之5 第1 項規
    定意旨，均得作為證據。
二、訊據被告許堉嘉固坦承為圓錩公司之繪圖設計人員，負責機
    械製圖工作，於97年7 月11日前案審理時，於供前具結後證
    稱：伊是根據林昆龍給伊的草圖繪製，草圖上不一定有標示
    尺寸，沒有標示尺寸的部分，伊是依據經驗得來，這是做其
    他工作還有在學校得來的經驗云云之事實不諱，惟矢口否認
    有何偽證犯行，辯稱：伊於97年7 月11日於法院作證時，係
    因為緊張之關係，而就林昆龍相關之案情未為完整之陳述，
    並無虛偽陳述，更無偽證之犯意云云。經查：
(一)、被告為圓錩公司之繪圖設計人員，負責機械製圖工作，於97
    年7 月11日本院審理前案時，於供前具結後證稱：伊是根據
    林昆龍給伊的草圖繪製，草圖上不一定有標示尺寸，沒有標
    示尺寸的部分，伊是依據經驗得來，這是做其他工作還有在
    學校得來的經驗云云之事實，業據被告於本院準備程序及審
    理時均坦認不諱，並有前案97年7 月11日審判筆錄1 份及被
    告所簽立之結文1 紙在卷可稽（見本院95年度訴字第2592號
    卷宗【卷三】第2 至30頁），並經本院依職權調取前案卷宗
    核閱無誤，堪信屬實。
(二)、復按刑法第168 條偽證罪係以證人、鑑定人、通譯於執行審
    判職務之公署審判時或於檢察官偵查時，於案情有重要關係
    事項，供前或供後具結，而為虛偽之陳述為構成要件；所謂
    於案情有重要關係之事項，係指該事項之有無，足以影響於
    裁判之結果，有使裁判陷於錯誤之危險而言（最高法院96年
    度臺上字第7239號判決意旨參照）。查前案審理時，係就如
    附表所示涉訟之18張機械零件圖樣是否為圓錩公司原創之設
    計與繪製及圓錩公司是否侵害告訴人鉅綸公司著作權為審理
    。而被告當時為圓錩公司之唯一製圖員，就圓錩公司與鉅綸
    公司涉訟之18張機械零件圖樣，是否為圓錩公司自行設計、
    繪製及如何設計、繪製之過程，被告應有積極之參與且知之
    甚詳。繼之就該18張圖樣之製作過程，是否為林昆龍親自製
    作並交由被告完成，如何完成及分工等事項，於前案審理時
    具結作證，其證言影響法院就林昆龍是否侵害鉅綸公司著作
    權之判斷結果，殆無疑義，自有使裁判陷於錯誤之危險，而
    屬該案情有重要關係之事項，自不待言。
(三)、次查，林昆龍業於智慧財產法院審理前案時自白犯罪，並與
    告訴人達成民事和解，經該院以98年度刑智上更(一)字第42號
    判處有期徒刑1 年，減為有期徒刑6 月，緩刑2 年在案，此
    有該院98年度刑智上更(一)字第42號刑事判決書、和解筆錄各
    1 份存卷可考（見本院卷宗第143 至151 頁）。參以前案於
    本院審理時囑託「臺大嚴慶齡工業研究中心」針對上開18張
    機械零件圖樣為鑑定，其鑑定結論略以：「1.按所謂之圖形
    著作，包括地圖、圖表、科技或工程設計圖及其他之圖形著
    作。本案鑑定之如附表所示鉅綸公司及圓錩公司相對應之18
    張機械零件圖樣，均屬著作權法第5 條第1 項第6 款所稱之
    『圖形著作』，且為工程設計圖類別。2.圓錩公司如附表所
    示相對應之18張機械零件圖樣，僅經由JAM 實物機器（無型
    號之舊機器）之拆解，而能繪製成與鉅綸公司如附表所示18
    張之機械零件圖樣形式類似實質相同之可能性極低。3.經比
    較分析尺寸、公差、材料、螺紋等，圓錩公司如附表所示相
    對應之18張機械零件圖樣，與鉅綸公司如附表所示之機械零
    件圖樣關聯性極高，若無參照，二者形式類似實質相同之可
    能性極低。4.經比較分析，圓錩公司如附表所示相對應之18
    張機械零件圖樣，其中經被告及辯護人以螢光所標示不同之
    處，與鉅綸公司如附表所示之18張機械零件圖樣尺寸類似實
    質相同，若無參照，二者擁有如此高關聯性之可能性極低。
    5.綜上，鉅綸公司如附表所示之18張機械零件圖樣與圓錩公
    司相對應之如附表所示18張機械零件圖樣，類似程度極高，
    且屬實質相同，應可認定圓錩公司如附表所示相對應之18張
    機械零件圖樣係自鉅綸公司如附表所示18張之機械零件圖樣
    所重製。」等語，此亦有臺大嚴慶齡工業研究中心97年3 月
    31日圖形著作鑑定報告1 份附卷可參，足堪佐憑林昆龍上開
    自白，足見林昆龍確有侵害鉅綸公司上開18張圖樣之著作財
    產權無疑。再者，上開刑事判決書係認定林昆龍與林玟采共
    同基於意圖為自己不法利益、無故取得鉅綸公司機械零件圖
    樣之電磁紀錄、擅自以重製方法侵害鉅綸公司著作財產權之
    犯意聯絡，由林玟采於不詳時間，無故登入鉅綸公司電腦伺
    服器系統，取得鉅綸公司之系爭18張機械零件圖樣檔案之電
    磁紀錄，再交與林昆龍，嗣由林昆龍及林玟采將上開圖樣修
    改後重製之犯罪事實，此觀上開刑事判決書即明。從而，林
    昆龍既已取得系爭18張機械零件圖樣檔案之電磁紀錄，相關
    尺寸資料應已完備，當無自行繪製草圖或簡圖後，再交由繪
    圖員重行繪製之必要。換言之，被告於前案審理時結證稱：
    伊是根據林昆龍給伊的草圖繪製，草圖上不一定有標示尺寸
    ，沒有標示尺寸的部分，伊是依據經驗得來，這是做其他工
    作還有在學校得來的經驗云云，非但與事實不符而屬虛偽，
    且足以使人誤認林昆龍係自行創作，尚無侵害他人著作財產
    權，而影響前案是否構成犯罪之判斷，確有使裁判陷於錯誤
    之危險，乃屬當然。況被告於前案審理時結證稱：「我進入
    圓錩公司之前並沒有做過其他跟製圖有關的工作。」、「（
    問：除了學校以外，你有無受過製圖的訓練？）沒有。」云
    云（見本院95年度訴字第2592號卷宗【卷三】第16、17頁）
    ，故被告何以「依據經驗」標示林昆龍交付圖樣所欠缺之尺
    寸，而林昆龍又如何願意放任未有工作經驗之被告自行補充
    尺寸後，甘冒零件製造後尺寸錯誤之風險，均顯與常情有違
    。又苟如被告所言其有相關製圖經驗，惟觀諸被告亦於前案
    審理時結證稱：「我在畫的當時只知道部分的結構，畫完之
    後我才知道是剝皮打端機，我依據圖面還有公司同事的傳述
    就知道。」云云（見本院95年度訴字第2592號卷宗【卷三】
    第17頁），足見依被告之陳述可推知，其於繪圖當時並不知
    所繪製之標的為何，又如何能「依據經驗」標示尺寸，益徵
    其上開證述內容確有虛偽無訛。
(四)、被告雖以前揭情詞置辯，證人林昆龍亦於本院審理時結證稱
    ：公差值基本上是伊標的，被告當然也會標示公差值，但因
    被告標示的公差值太大了，伊會請被告改正；另伊交付被告
    的草圖，如果沒有標示尺寸、比例、公差，被告會問伊後再
    行繪製云云。惟查，針對證人林昆龍所交付之草圖尺寸標示
    不清時如何處置乙節，被告先於前案審理時結證稱：草圖沒
    有標示尺寸時，伊是依據經驗得來云云（見本院95年度訴字
    第2592號卷宗【卷三】第17頁），復於本院審理時改稱：尺
    寸方面有不清楚之處，伊會再去問林昆龍云云（見本院卷宗
    第141 頁）；再針對被告所使用之繪圖軟體一事，被告先於
    調查局詢問時稱：伊係使用3DProE軟體云云（見95年度偵字
    第15548 號偵查卷宗(二)第28至29頁），復於前案審理時結證
    稱：伊係使用AutoCAD 軟體云云（見95年度訴字第2592號卷
    宗【卷三】第18頁），再於本案偵查中供稱：草圖大部分是
    使用3DProE軟體，正式圖會使用AutoCAD 軟體云云（見97年
    度偵字第32307 號偵查卷宗第69頁）。是以，被告所言前後
    不一，自有矛盾，尚難遽信。再者，證人林昆龍於本院審理
    時，當庭繪製其交付與被告之草圖（圖樣編號：CSO01021號
    ）1 張（見本院卷宗第153 頁），該圖樣均已標示完整之尺
    寸，尚無標示不清之情形，自無須被告另為補充，遑論因尺
    寸標示不清而向證人林昆龍詢問之餘地。況林昆龍業於前案
    審理時自白取得鉅綸公司之系爭18張機械零件圖樣檔案之電
    磁紀錄修改後重製而違反著作權法之犯行，當可合理推知林
    坤龍交付與被告之圖樣，應如其於本院審理時所繪製者，均
    已完整標示清楚之尺寸，當無漏未標示而需詢問、補充或更
    改之情形，益徵證人林昆龍所述尚不足以作為有利被告之認
    定。
(五)、末以，被告於前案作證時已滿31歲，學歷為大專畢業，當具
    相當之智識程度，應能清楚理解簽署結文具結後之法律效果
    ，並知悉如其作證內容涉及他人犯罪事實，則其證言勢將影
    響法院裁判之正確性，竟仍於簽署結文（見本院95年度訴字
    第2592號卷宗【卷三】第30頁）後，作成前揭虛偽之證言，
    亦難認被告並無偽證之故意。綜上所述，被告所辯均難據為
    免責之事由。本案事證明確，被告犯行洵堪認定，應依法論
    科。
三、按刑法上之偽證罪，為形式犯，不以結果之發生為要件，證
    人於供前或供後具結而就案情有重要關係事項，故為虛偽陳
    述，其犯罪即成立，而該罪所謂於案情有重要關係之事項，
    則指該事項之有無，足以影響於裁判之結果者而言，至於其
    虛偽陳述，法院已否採為裁判或檢察官據為處分之基礎，或
    有無採為基礎之可能，皆於偽證罪之成立無影響（最高法院
    71年臺上字第8127號判例意旨參照）。經查，被告於前案97
    年7 月11日審理時故意為虛偽不實之陳述，而該虛偽陳述雖
    未經法院採為該案判決基礎，惟有使裁判陷於錯誤之危險，
    而屬該案情有重要關係之事項，已如前述，揆諸前揭說明，
    被告之行為仍應以偽證罪相繩。是核被告所為，係犯刑法第
    168 條之偽證罪。爰審酌被告為掩飾他人犯罪事實，竟出庭
    證述虛偽內容，妨害國家司法權之公正行使，所生危害匪淺
    ，惟念及被告作證當時仍為圓錩公司之員工，具有一定心理
    壓力存在之心理狀態，兼衡被告無前科紀錄之素行（見卷附
    臺灣高等法院被告前案紀錄表）、生活狀況、智識程度、犯
    罪之動機、目的、手段、所生危害、犯罪後之態度等一切情
    狀，量處如主文所示之刑，並諭知易科罰金之折算標準。
四、末查，被告未曾因故意犯罪受有期徒刑以上刑之宣告，有臺
    灣高等法院被告前案紀錄表1 份附卷可參，其因一時失慮致
    罹刑章，經此偵審程序及科刑宣告後，應能知所警惕，信無
    再犯之虞，告訴人亦已具狀表示原諒被告之意思（見本院卷
    宗第132 、133 頁），本院認尚無逕對被告施以刑罰之必要
    ，故上開對被告宣告之刑，以暫不執行為適當，爰依刑法第
    74條第1 項第1 款規定，併予宣告緩刑2 年，以啟自新。
據上論斷，應依刑事訴訟法第299 條第1 項前段，刑法第168 條
、第74條第1 項第1 款，判決如主文。
本案經檢察官黃明絹到庭執行職務。
中    華    民    國    100    年    1    月    13    日
                  刑事第八庭審判長法  官  陳鴻清
                                  法  官  劉安榕
                                  法  官  賴彥魁
上列正本證明與原本無異。
如不服本判決，應於判決送達後10日內，向本院提出上訴書狀，
並應敘述具體理由；其未敘述上訴理由者，應於上訴期間屆滿後
20日內向本院補提理由書（均須按他造當事人之人數附繕本），
「切勿逕送上級法院」。
                                  書記官  楊文祥
中    華    民    國    100    年    1    月    13    日
附錄本案論罪科刑法條全文：
中華民國刑法第168 條
於執行審判職務之公署審判時或於檢察官偵查時，證人、鑑定人
、通譯於案情有重要關係之事項，供前或供後具結，而為虛偽陳
述者，處7 年以下有期徒刑。
附表：
┌──┬────────────────┬───────────────┐
│編號│鉅綸公司圖樣編號、名稱          │圓錩公司圖樣編號、名稱        │
├──┼────────────────┼───────────────┤
│ １ │ATC－020   剝皮擋料片           │CSO－01－021 左退料片         │
├──┼────────────────┼───────────────┤
│ ２ │ATC－019   剝皮擋料片           │CSO－01－020 右退料片         │
├──┼────────────────┼───────────────┤
│ ３ │ATC－057   馬達承座             │CSO－01－070 剝皮馬達承座     │
├──┼────────────────┼───────────────┤
│ ４ │ATC－063   風扇座               │CSO－01－076 風扇固定座       │
├──┼────────────────┼───────────────┤
│ ５ │ATC－062   主動皮帶輪           │CSM－075     剝皮馬達主動輪   │
├──┼────────────────┼───────────────┤
│ ６ │ATC－061   從動皮帶輪           │CSO－01－074 剝皮馬達轉動輪   │
├──┼────────────────┼───────────────┤
│ ７ │ATC－059   惰輪                 │CSO－01－073 惰輪             │
├──┼────────────────┼───────────────┤
│ ８ │ATC－058   惰輪軸座             │CSO－01－072 剝皮馬達惰輪承座 │
├──┼────────────────┼───────────────┤
│ ９ │ATC－060   馬達固定板           │CSO－01－071 馬達固定板       │
├──┼────────────────┼───────────────┤
│ １０ │ATC－118   吸氣蓋               │CSO－01－086 真空發生器吸氣頭 │
├──┼────────────────┼───────────────┤
│  │ATC－117   本體                 │CSO－01－084 真空發生器主座   │
├──┼────────────────┼───────────────┤
│  │ATC－119   導流體               │CSO－01－085 真空發生器排氣座 │
├──┼────────────────┼───────────────┤
│  │ATC－096   真空吸氣閥固定座     │CSO－01－082 真空吸氣閥固定座 │
├──┼────────────────┼───────────────┤
│  │ATC－094   真空吸氣閥外蓋       │CSO－01－081 吸氣閥箱         │
├──┼────────────────┼───────────────┤
│  │ATC－093   真空吸氣閥外蓋固定座 │CSO－01－080 吸氣閥箱固定座   │
├──┼────────────────┼───────────────┤
│  │ATC－008   剝皮滑塊             │CSO－01－008 剝皮滑塊         │
├──┼────────────────┼───────────────┤
│  │ATC－047   夾線凸輪             │CSO－01－030 夾線凸輪         │
├──┼────────────────┼───────────────┤
│  │ATC－048   剝皮凸輪             │CSO－01－028 剝皮後拉凸輪     │
└──┴────────────────┴───────────────┘